【裁判字號】    91,上訴,3433
【裁判日期】    920116
【裁判案由】    偽造文書等
【裁判全文】
臺灣高等法院刑事判決                          九十一年度上訴字第三四三三號
    上  訴  人  臺灣板橋地方法院檢察署檢察官
    被      告  丙○○  男  三.
右上訴人因被告偽造文書案件，不服臺灣板橋地方法院九十年度訴字第一八八五號，
中華民國九十一年十月一日第一審判決（起訴案號：臺灣板橋地方法院檢察署九十年
度偵續字第一九六號）提起上訴，本院判決如左：
    主  文
原判決撤銷。
丙○○共同行使偽造私文書，足以生損害於公眾及他人，處有期徒刑陸月，如易科罰
金，以參佰元折算壹日。
偽造之甲○印章壹顆、八十九年九月七日過戶登記申請書上偽造之甲○署押及印文各
壹枚均沒收。
    事  實
一、丙○○明知車號Ｋ八─一○八五號自用小客車係甲○所有，而於民國八十九年九
    月七日上午五時許，在臺北縣鶯歌鎮○○路四巷十弄十七號前，連同甲○之身分
    證、駕駛執照、行車執照等物一併遭丁○○所竊（丁○○所涉竊盜部分業經另案
    判刑確定），甲○並不曾同意將該車輛所有權轉讓予丁○○，竟與丁○○共同基
    於行使偽造私文書、使公務員登載不實之犯意聯絡，由丁○○囑由丙○○於同日
    上午，先於新竹區監理所桃園監理站前，偽刻甲○之印章一顆，隨即持丁○○所
    交付之甲○及丁○○之身分證及該自用小客車之行車執照進入新竹區監理所桃園
    監理站，製作虛偽不實之車輛過戶登記書一張，並於該過戶登記書上偽造甲○之
    之署押一枚，復將所偽刻甲○之印章蓋於上開過戶登記書上，持以辦理將該車輛
    自甲○名下過戶登記予丁○○名義，明知為不實之事項而使該管公務員登載於職
    務上所掌管之文書上，足以生損害於甲○及公路監理機關對於車籍管理之正確性
    。嗣丁○○於同日十九時三十分許，駕駛上開自用小客車行經臺北縣鶯歌鎮○○
    路一三一號前為警查獲，經警將該自用小客車發還甲○後，丁○○竟又於八十九
    年十月十七日將該車竊走。而丙○○明知該部自用小客車為丁○○行竊而得，為
    來路不明之之贓物，竟仍故意以新台幣（下同）二十萬元價格予以買受，並即辦
    理過戶登記。
二、案經甲○訴由臺灣板橋地方法院檢察署檢察官偵查起訴。
    理  由
一、訊據被告丙○○矢口否認有右揭犯行，先則辯稱：丁○○曾出示告訴人甲○所出
    具之委託書，而且相關證件齊全，伊才代為辦理過戶手續，伊並不知道系爭車輛
    乃丁○○行竊所得，伊也不知道丁○○所交付甲○之印章係丁○○所偽刻，至於
    伊向丁○○購買系爭車輛時，也不知道是贓物云云；嗣又辯稱：丁○○曾出示一
    份文件，是借據或委託書伊沒有注意看，至於甲○之印章是伊受丁○○之委託在
    桃園監理站前刻的云云。
二、惟查右揭事實，業據告訴人甲○指述甚詳，並有過戶登記書影本二紙附卷可稽。
    查上開車號Ｋ八─一○八五號自用小客車原係甲○所有，而於八十九年九月七日
    上午五時許，在臺北縣鶯歌鎮○○路四巷十弄十七號前，連同甲○之身分證、駕
    駛執照、行車執照等物一併遭竊，嗣為警於同日下午七時三十分查獲係丁○○偷
    竊而將該車竊發還甲○後，又於八十九年十月十七日中午十二時，在同上址遭竊
    等情，業據被害人甲○指訴歷歷，並有贓物認領保管單、車輛竊盜查詢認可資料
    附於丁○○被訴竊盜案件中可查（另案本院九十年度上訴字第二五二二號卷）又
    丁○○委託被告辦理過戶登記時，並未出示任何委託書及買賣契約書，以及告訴
    人甲○之印章確實被告所偽刻等情，亦經證人丁○○於警訊時供稱：「我偷竊Ｋ
    八─一○八五號自小客車後於八十九年十月十七日十二時許即開往鶯歌鎮○○路
    一○二號建銘中古車行賣給丙○○」、「（你與丙○○是何關係？該車賣多少錢
    ？）是八十九年九月七日託丙○○過戶Ｋ八─一○八五號車才認識的，該車賣給
    他新台幣貳拾萬元整。（該Ｋ八─一○八五號車於何時過戶你名下？由何人辦理
    過戶？）我是八十九年九月六日竊取Ｋ八─一○八五號車，即於八十九年九月七
    日託丙○○並交予甲○身份證、行照、印章辦理過戶。（你竊取Ｋ八─一○八五
    號號車作何用途？）因我缺錢花用，所以即變賣該車得款，新臺幣貳拾萬元作為
    本身花用及償還他人欠債之用，全數已花用怠盡」等語（見偵二二○二七卷第五
    頁）。於偵查時供稱：「（你偷到證件如何處理？）我請丙○○把車子過到我名
    下，手續我不會，所以可以請他代辦，我交給他甲○及我本人身份證、兩人印章
    、行照還有強制汽車責任保險證。（有無簽買賣契約書？）沒有，但是我賣給詹
    就有簽。（是否你簽立賣給詹某？）是，我和甲○沒有寫過契約書，我也無代替
    甲○簽立。（八十九年十月十八日為何將車子賣給詹某？）我第一次偷車後我先
    將車子當給某汽車當鋪，當鋪並未押車，車被甲○找回，第二次我又去偷，我把
    車賣給他，他替我賣了十三萬多的贖款，我賣他貳拾萬，扣除壹萬多元的修車費
    ，其餘他給我現金。（車子有無發還被害人？）有，是他兒子找到，我又於八十
    九年十月十七日把車子偷走，隔天就過戶給丙○○」等語（他字第三三一卷第十
    五頁、第十六頁）。「（你有拿買賣契約書給丙○○？）沒有。（你交給丙○○
    那些證件？）我和甲○的身份證，行照。（有無給他印章？）沒有，我叫他去刻
    的。（甲○之印章是你和詹一起刻的嗎？）我們一起去監理所，他自己一人下車
    刻印，我在車上等他」、「我確實有交雙方之身份證及行照給丙○○，我有給丙○○一張甲○兒子乙○○欠我二十萬之借據，我和甲○之印章則是在桃園監理站
    前，我要丙○○下車去刻的」等語（偵續一九六卷第第十三頁、第十四頁、第三
    十頁背面）。從而被告所辯丁○○曾出示委託書，印章係丁○○所偽刻，伊並不
    知情云云，顯然均屬卸責之詞，不足採信。查丁○○既係竊得上開車輛，衡情自
    亟欲迴護為其銷贓之管道。況被告與丁○○均陳稱本件車輛過戶並未出示告訴人
    甲○之委託書，而是「出示一張甲○之兒子乙○○欠錢之紙條」云云，縱使乙○○積欠丁○○債務，亦無盜賣告訴人甲○汽車之理，實則被告如何從該紙條知悉
    甲○係乙○○之母親？乙○○究如何委託丁○○？該紙條有何委託丁○○賣車之
    意旨？均未見被告供明。
三、被告另辯稱丁○○請伊辦理過戶時另外給伊看一張委託書下，但並未交給伊云云
    ，至關於委託書之內容，被告先則稱委託書內容是寫委託伊承辦的文字，嗣改稱
    ：「他有拿委託書給我看，但是我沒有詳細看裡面的內容」云云（見本院九十一
    年十二月九日及九十二年一月九日訊問筆錄）。其所為上開辯解已前後矛盾。再
    參以證人丁○○於偵查時供稱伊未曾交付被告丙○○關於甲○之委託書等語（見
    九十年度偵續字第一九六號偵查卷第二十四頁）。足見被告就關於丁○○是否有
    權處理上開自用小客車，其所為之辯解與丁○○之供詞不一，被告所辯有車主之
    委託書乙節，顯不實在，查被告本身既係從事辦理汽車買賣為業，其明知該自小
    客車並非丁○○名義，又無任何車主之委託文件，竟私下未經車主同意而偽刻車
    主甲○之印章憑以辦理本件汽車過戶登記，，顯見被告已知悉丁○○所執有該車
    係來路不明。其為丁○○辦理過戶登記時顯已具有偽造文書及使公務員登載不實
    之犯意，而其事後又向丁○○買得該車亦具有贓物之認識。
四、綜合上述；本件被告係從事買賣汽車專業人員，其對於汽車之過戶手續自應身甚
    嘹解，其在丁○○委請辦理汽車過戶手續時，明知丁○○並非汽車所有人，竟在
    未取得車主委託書情形之下，經丁○○授意及偽刻車主甲○之印章辦理過戶手續
    ，再於丁○○於同年月七日過戶完畢之後，被告隨即於同年月十七日將該車購買
    過戶為己有。再觀之被告之後向丁○○購買系爭車輛時，曾與丁○○訂立買賣契
    約書，此有該買賣契約影本在卷可按，而被告於代丁○○辦理過戶時，丁○○並
    未交付簡某與告訴人即車主甲○間之買賣契約書，此經被告及丁○○供述一致，
    則被告為從事買賣汽車之專業人員，在買賣契約書、出賣人印章均付之闕如之情
    形下，對於系爭車輛之來源豈有不生懷疑之理？從而，被告向丁○○購買系爭汽
    車時，亦顯然已有贓物之認識，其有故買贓物之認識，亦臻明確。故本件事證明
    確，被告犯行堪以認定。
五、核被告所為，係犯刑法第二百十六條、第二百十條之行使偽造私文書罪、第二百
    十四條使公務員登載不實罪及同法第三百四十九條第二項之故買贓物罪。其偽造
    印章、印文及署押之行為，係屬偽造私文書行為之一部，又偽造私文書之低度行
    為應為行使偽造私文書之高度行為所吸收，均不另論罪。被告所犯行使偽造私文
    書罪、使公務員登載不實罪與丁○○之間有犯意之聯絡及行為分擔均為共同正犯
    。被告丙○○行使偽造私文書罪及使公務員登載不實，目的在於故買該贓車，故
    所犯三罪之間，，具有方法結果之牽連關係，應從一重之行使偽造私文書罪論處
    。公訴人認行使偽造私文書罪及贓物罪間，犯意各別，行為互殊，應分論併罰，
    容有未當。
六、被告犯罪後刑法第四十一條已於九十年一月四日修正，同年月十日經總統公布施
    行，由原來犯最重本刑為三年以下有期徒刑以下之刑之罪，而受六個月以下有期
    徒刑或拘役之宣告得易科罰金之要件，修改為犯最重本刑為五年以下有期徒刑以
    下之刑之罪，而受六個月以下有期徒刑或拘役之宣告得易科罰金之要件，比較新
    舊法，修正後新法對被告有利，自應依刑法第二條第一項前段規定，適用裁判時
    前開修正之刑法第四十一條第一項規定，併此敘明。
七、原審未察，諭知無罪之判決，容有未洽，檢察官關據此提起上訴，其上訴有理由
    ，爰由本院將原判決撤銷改判。並審酌被告尚無犯罪前科紀錄，及其犯罪之動機
    、目的、手段、所生之危害，犯罪後之態度等一切情狀，量處有期徒刑六月，並
    諭知易科罰金之折算標準。至於偽造之八十九年九月七日過戶登記申請書，因已
    於辦理過戶登記時送新竹區監理所桃園監理站執有，非屬被告所有，爰不予宣告
    沒收，惟其上偽造之甲○署押及印文各一枚，連同被告偽刻之甲○印章一顆，無
    法證實已遭滅失，均併依刑法第二百十九條之規定宣告沒收之。
據上論斷，應依刑事訴訟法第三百六十九條第一項前段、第三百六十四條、第二百九
十九條第一項前段，刑法第二條第一項前段、第二十八條、第二百十六條、第二百十
條、第二百十四條、三百四十九條第二項、第五十五條、第四十一條第一項、第二百
十九條，罰金罰鍰提高標準條例第一條前段、第二條，判決如主文。
本案經檢察官蔡瑞宗到庭執行職務。
中      華      民      國    九十二    年      一      月     十六     日
                              臺灣高等法院刑事第十七庭
                                  審判長法  官  許  錦  印
                                        法  官  許  宗  和
                                        法  官  周  煙  平
右正本證明與原本無異。
如不服本判決應於收受送達後十日內向本院提出上訴書狀，其未敘述上訴之理由者並
得於提起上訴後十日內向本院補提理由書（均須按他造當事人之人數附繕本）。
                                        書記官  楊  妙  恩
中      華      民      國    九十二    年      一      月     二十     日
附錄本判決論罪科刑法條全文
中華民國刑法第二百一十六條
(行使偽造變造或登載不實之文書罪)
行使第二百十條至第二百十五條之文書者，依偽造、變造文書或登載不實事項或使登
載不實事項之規定處斷。
中華民國刑法第二百一十條
(偽造變造私文書罪)
偽造、變造私文書，足以生損害於公眾或他人者，處五年以下有期徒刑。


司法院資訊處製作；財團法人民間司法改革基金會備份。
